【裁判字號】    89,上易,2446
【裁判日期】    890815
【裁判案由】    傷害
【裁判全文】
臺灣高等法院刑事判決                          八十九年度上易字第二四四六號
    上  訴  人
    即  被  告  乙○○○
    選任辯護人  林凱倫
右上訴人因傷害案件，不服台灣台北地方法院，八十九年度易更（一）字第三號，中
華民國八十九年五月三十日第一審判決（起訴案號：台灣台北地方法院檢察署八十八
年偵字第一八五九０號），提起上訴，本院判決如左：
    主  文
原判決撤銷。
乙○○○無罪。
    理  由
一、公訴意旨略以：上訴人即被告乙○○○與林高學（檢察官以年籍不詳另案簽結）
    係姐弟關係，因與其姐莊林夏蓮有糾紛，而於民國八十七年十一月十九日晚間七
    時四十分許，同至臺北市○○路九巷三十弄七號一樓欲找莊林夏蓮理論，因莊林
    夏蓮之女即告訴人甲○○應門，雙方竟發生衝突，被告與林高學即共同基於傷害
    之犯意，出手毆打告訴人，致告訴人受有右眼眶及鼻部瘀腫、前胸痛、右第四指
    瘀腫、右上臂紅痕及左上臂紅痕等傷害。因認被告涉有刑法第二百七十七條第一
    項傷害罪嫌。
二、公訴人認被告涉犯傷害罪嫌，要以告訴人之指訴及事後到場處理之警員張惠民之
    證述暨告訴人受傷之驗傷診斷書為論據。訊之被告堅詞否認右揭傷害犯行，辯稱
    ：十七日（即八十七年十一月十七日）當天我是要與我弟弟林高學到他的房子台
    北市○○路九巷三十弄五號二樓去，原先房子是由我大姐莊林夏蓮在處理出租事
    宜，後來因我大姐說她年紀大了，要我弟弟自己管理，我弟弟叫我陪他去，也請
    我幫他找水電工，八十七年十一月十七日就在我大姐台北市○○路九巷三十弄七
    號一樓談，當時由我與我弟弟及我大女兒進去談，談的氣氛很好，我大姐也把房
    子的權狀等資料拿出來，我大姐告訴我們房客白天上班，叫我們過一、二天下班
    的時候再來，十九日當天只有我與林高學、水電工去，到了之後我按門鈴，甲○
    ○來開門，我說要找妳媽媽，她說她媽媽不在不讓我進去，把門關起來，就夾到
    我的手指頭，我因為痛就喊叫，我弟弟原先站在我後面，見狀就由我右後方繞到
    前面來把門推進去，可能是太大力了有撞到甲○○，她就出來掐我脖子，當時去
    驗傷有告訴醫生我喉嚨很痛，醫生說是裡面瘀血，因為從脖子外觀看不出來，所
    以診斷證明書上不能記載，我手被夾到很痛，根本不可能再去打她等語。
三、經查（一）八十七年十一月十九日，被告之左手確實受有三乘三公分、一乘一公
    分（二處）、三．五乘三公分之傷害，此有台北市立仁愛醫院驗傷診斷書影本在
    卷，且被告之左手受傷後，其小指彎曲變形，亦有照片三張在卷（見原審卷第三
    十七頁、第三十八頁）。（二）告訴人於本院調查時指稱：那天我剛回到家，隔
    沒多久聽到有人按電鈴，我就去開門，看到我舅舅林高學還有被告站在門外，他
    們說要找我媽媽，我說我媽媽不在，他們說要進來，我跟被告說妳之前告過我媽
    媽，我不歡迎妳進來，我舅舅就說我們到別的地方去，我就要把門關起來，被告
    就要推門想要進來，我不知道是不是因為我要把門關起來，被告用手推就被夾到
    ，結果被告及林高學二人就用力把門推開，被告先動手抓我的手，拉扯我的手臂
    ，並抓我頭髮，林高學抓我手臂及手掌，林高學用拳頭打我鼻樑部位及胸部（見
    本院八十九年八月四日訊問筆錄）。（三）當日前往告訴人住處處理之警員張惠
    民於偵查中證稱：當天我們到時是乙○○○及林高學在門外，我按門鈴，屋主甲
    ○○才開門，我問她有無報案說有人侵入，莊說就是門外的這二人，說他們剛才
    要強行進來，有發生拉扯、互毆．．三人手部都有紅腫，我看到有擦傷等語（見
    八十八年度他字第一一一七號卷第二十一頁背面、第二十二頁）。（四）林高學
    當日所穿黃白相間之夾克右手袖子確有扯破之情狀，此有被告提出之照片在卷（
    附本院卷）。據上，依被告所辯其左手遭告訴人關門時夾傷，而告訴人亦不否認
    其關門時有可能夾到被告之手，準此可見被告之左手指應確遭告訴人關門時所夾
    傷。再觀被告之左手指受有三乘三公分、一乘一公分（二處）、三．五乘三公分
    之傷害，且被告之左手受傷後，其小指彎曲變形，依被告所受之傷，當時其身體
    所受劇烈之疼痛不難想像。按本件事發時被告係年滿六十六歲之人，衡之常情，
    一位年紀已大之婦人，其手指突然間被門夾住，在遭受驚嚇及疼痛之際，是否尚
    有餘力攻擊告訴人，誠屬可疑。又依告訴人所指林高學有用拳頭毆打伊，並參諸
    證人張惠民證述告訴人說「他們剛才要強行進來，有發生拉扯、互毆」，及林高
    學當日所穿之夾克袖子確有扯破之情狀觀之，可見當時應係告訴人關門時夾到被
    告之手，被告因疼痛而慘叫，林高學見狀迅將該門推開，並與告訴人發生拉扯、
    互毆。蓋告訴人若未與林高學發生拉扯、互毆，告訴人豈會對到場處理之警員說
    有發生拉扯、互毆；且告訴人與林高學間若未發生拉扯、互毆，警員張惠民豈會
    看到告訴人與林高學之手部均有紅腫；況依林高學所穿之夾克扯破之情狀，益徵
    告訴人與林高學間有發生拉扯、互毆。綜此，顯見被告所辯其手被夾到，其根本
    不可能再去毆打告訴人等語，堪信為真。
四、至證人莊林夏蓮即告訴人之母於本院調查時雖證稱：伊回家時先在屋內睡覺，後
    來聽到伊女兒（即告訴人）喊救命，伊孫女也一直哭，伊出來看到被告及伊弟弟
    （即林高學）在打伊女兒云云。依證人莊林夏蓮上揭所述，顯見本件案發時，證
    人莊林夏蓮並未睹全部經過情形，是其證詞自難率信；再證人莊林夏蓮與被告係
    姐妹關係，彼此間曾因扶養渠等生母之事，互有遺棄及誣告之告訴，此有台灣台
    北地方法院檢察署八十七年度偵字第二八四三號、八十八年度偵字第二三五一九
    號不起訴處分書影本在卷（附本院卷），顯見證人莊林夏蓮與被告間已有閒隙。
    又證人莊林夏蓮係告訴人之母。衡之常情，證人莊林夏蓮之證詞難免有偏頗之虞
    。是證人莊林夏蓮證述被告有毆打告訴人乙節，自不足採信。
五、原審依告訴人之指訴、證人張惠民上揭證詞、告訴人所提之驗傷診斷書、台北市
    政府警察局信義分局受理各類案件紀錄表、暨依被告所言林高學當時已站在被告
    前面，告訴人自不可能以手掐住被告脖子，又被告站在林高學後面，自應知悉林
    高學有無毆打告訴人，被告卻稱不知道、且被告所提出之驗傷診斷書上並無脖子
    受傷之記載，因而認定被告之辯詞矛盾，而判決被告有罪。惟按告訴人之指訴其
    目的係在使被告受到刑事訴追，是自應調查其他證據，以查明告訴人之指訴是否
    屬實，尚難單憑告訴人之指訴而遽信其所指之被告犯罪。再證人張惠民上揭證詞
    雖證稱告訴人說有拉扯、互毆，惟當時在場之人有告訴人、被告及林高學三人，
    而告訴人所指之拉扯、互毆，是存在於告訴人與被告及林高學間、或告訴人與被
    告間、或告訴人與林高學間，原審未並查明。又告訴人所受之傷害，係遭被告與
    林高學所傷害、或被告所傷害、或林高學所傷害，原審亦未查明。另上揭台北市
    政府警察局信義分局受理各類案件紀錄表上雖載「三人係親戚關係，發生糾紛，
    互有受傷」，惟此亦未載明各自受傷之原因。復被告與林高學係姐弟關係，因手
    足之情，林高學與告訴人之拉扯、互毆，被告若有看到林高學動手毆打告訴人而
    諉稱不知情，及被告脖子未受傷，而誇張稱有受傷，此亦僅是被告之供詞有匿飾
    增減，惟並不能因而導出被告有動手毆打告訴人之結論。
六、如上所述，本件案發時，被告之手被告訴人關門時夾傷後，不可能再動手毆打告
    訴人，至於告訴人與林高學間之扯拉、互毆，並無證據證明被告與林高學間有何
    犯意之聯絡及行為之分擔，此外復查無其他積極證據足資證明被告有何右揭傷害
    罪嫌，是被告被訴傷害之犯罪事實，要屬不能證明。原審未予詳查，遽認被告有
    罪，自有未合。被告上訴意旨否認犯行，為有理由，自應由本院將原判決撤銷改
    判，依法諭知被告無罪之判決。
據上論結，應依刑事訴訟法第三百六十九條第一項前段、第三百六十四條、第三百零
一條第一項，判決如主文。
本案經檢察官張啟彬到庭執行職務。
中    華    民    國      八十九    年      八      月       十五       日
                            台灣高等法院刑事第二十四庭
                                審判長法  官  陳  貽  男
                                      法  官  李  世  貴
                      法  官  陳  憲  裕
右正本證明與原本無異。
不得上訴。
                                      書記官  劉  育  妃
中    華    民    國      八十九    年      八      月       十七       日


司法院資訊處製作；財團法人民間司法改革基金會備份。
